【裁判字號】    95,台上,728
【裁判日期】    950216
【裁判案由】    違反毒品危害防制條例等罪
【裁判全文】
最高法院刑事判決              九十五年度台上字第七二八號
    上  訴  人  甲○○
                        街1號.
                乙○○
                        （另案在台灣台南監獄台南分監執行）
上列上訴人等因違反毒品危害防制條例等罪案件，不服台灣高等
法院台南分院中華民國九十四年十二月二十八日第二審判決（九
十四年度上訴字第八九二號，起訴案號：台灣台南地方法院檢察
署九十三年度偵字第一二九二三號、九十四年度偵字第四八一四
號），提起上訴，本院判決如下：
    主  文
原判決關於甲○○、乙○○共同連續販賣第一級毒品部分均撤銷
，發回台灣高等法院台南分院。
其他上訴駁回。
    理  由
一、發回（甲○○、乙○○共同連續販賣第一級毒品）部分：
本件原判決認定上訴人甲○○、乙○○共同犯有如原判決事實欄
一所示犯行，因而維持第一審依想像競合犯關係，從一重論處甲
○○共同連續販賣第一級毒品；及論處乙○○共同連續販賣第一
級毒品罪刑之判決，駁回檢察官及甲○○、乙○○關於此部分在
第二審之上訴，固非無見。惟查：（一）、有罪判決書之事實一
欄，為適用法令之依據，應將法院依職權認定與罪名之成立、論
罪科刑有關之事項，翔實記載於事實欄內，始足以判斷其適用法
令是否正當；而原判決之附表一乃原判決事實欄一之一部分，自
應前後一貫。卷查，本件無論係甲○○、乙○○共同連續販賣第
一級毒品海洛因予陳衍州，或甲○○單獨販賣第二級毒品安非他
命予陳衍州，均係以新台幣計價（見警卷第四至五、二十至二一
頁），然原判決無論事實欄或附表一均未加認定，理由亦未加說
明，致事實有欠明確，於法非無違誤。（二）、按查獲之第一、
二級毒品，不問屬於犯人與否，均沒收銷燬之；毒品危害防制條
例第十八條第一項前段定有明文，係採絕對義務沒收主義，乃刑
法第三十八條第一項第一款之特別規定。故沒收之物，不特須於
犯罪事實中有具體之記載，並應於主文內詳加宣示，方足以為執
行時之根據。原判決事實欄一認定警方查獲甲○○時，在其身上
扣得其所有安非他命六包（扣押物品清單載稱毛重二二．二公克
），然理由二、（三）依憑內政部警政署刑事警察局民國九十四
年三月十五日刑鑑字第０９４０００４１２６號鑑定書說明：「
經將該等安非他命分別予以編號１４至１９（含外包裝袋實際總
毛重為三六．七四公克），經檢視均為白色結晶，外觀型態均相
似，隨機抽取編號１５鑑驗，驗前總毛重二二．四六公克（包裝
塑膠袋總重約二．三四公克）」等語（見原判決第十頁），似認
該等安非他命毛重為三六．七四公克，而第一審判決主文第一項
亦僅諭知「安非他命六包，均沒收銷燬之」，已見事實與主文、
理由矛盾，不足以為執行時之根據；且依上開說明，其他五包似
未經鑑驗，何以得認係安非他命，原審未再送請鑑驗，難謂無調
查職責未盡及理由不備之違法。以上或為上訴意旨所指摘，或為
本院得依職權調查之事項，應認原判決關於此部分有撤銷發回更
審之原因。至原判決不另為諭知無罪部分，公訴意旨認為此部分
與原判決上開論罪部分有連續犯之裁判上一罪關係，本乎審判不
可分原則，應併予撤銷發回，附此敘明。又原判決附表一編號（
一）第四行第三格所載「同右」應係「同上」之誤；同表編號（
二）第三格所載「臺南縣水鎮月世界」應係「臺南縣鹽水鎮月世
界」之誤，案經發回，應併注意及之。
二、駁回（甲○○轉讓第一、二級毒品）部分：
按刑事訴訟法第三百七十七條規定：上訴於第三審法院，非以判
決違背法令為理由不得為之；是提起第三審上訴，應以原判決違
背法令為理由，係屬法定要件。如果上訴理由狀並未依據卷內訴
訟資料具體指摘原判決不適用何種法則或如何適用不當，或所指
摘原判決違法情事，顯與法律規定得為第三審上訴理由之違法情
形不相適合時，均應認其上訴為違背法律上之程式，予以駁回。
本件原判決維持第一審論處甲○○連續轉讓第一、二級毒品部分
之科刑判決，駁回其在第二審關於此二部分之上訴，已分別詳
認定犯罪事實之依據及憑以認定之理由，從形式上觀察，原判決
並無違背法令情形。甲○○之上訴意旨略稱：原判決就伊所犯轉
讓第一、二級毒品部分，均未依刑法第五十九條規定酌減其刑，
仍維持第一審分別量處有期徒刑二年、一年之判決，有違比例原
則及公平原則，請撤銷該二部分判決另為適法之判決等語。惟按
刑法第五十九條所定之酌量減輕其刑，必於犯罪之情狀，在客觀
上足以引起一般同情，認為即予宣告法定最低度之刑期，猶嫌過
重者，始有其適用。本件依原判決所認定之事實，上訴人先後分
別多次轉讓第一級毒品海洛因、第二級毒品安非他命予乙○○，
戕害他人健康，可見其犯罪之情狀，在客觀上顯不足以引起一般
同情，原判決未適用刑法第五十九條規定酌量減輕其刑，難謂有
不適用法則之違法。又刑之輕重，係屬事實審法院得依職權自由
裁量之事項，苟已斟酌刑法第五十七條各款所列情狀，而未逾越
法定刑度，不得遽指為違法。原判決就甲○○此二部分犯罪情節
，已在事實欄明白認定，及於理由欄詳加論斷，最後明審酌其
犯罪動機、手段、所生危害等一切情狀，在法定刑範圍內，各量
處有期徒刑貳年、壹年，難謂有何違法。甲○○就此二部分上訴
意旨，徒憑己意，對原審量刑職權之適法行使，任意指摘，核與
法定上訴第三審之形式要件不符，其此二部分之上訴違背法律上
之程式，均應予駁回。又本院為法律審，甲○○上訴狀附帶提出
台灣台南地方法院九十三年度訴字第一二四五號刑事判決一件，
無從審酌，併予明。
據上論結，應依刑事訴訟法第三百九十七條、第四百零一條、第
三百九十五條前段，判決如主文。
中    華    民    國  九十五  年    二    月   十六   日
                      最高法院刑事第十二庭
                          審判長法官  林  永  茂
                                法官  洪  文  章
                                法官  蘇  振  堂
                                法官  蕭  仰  歸
                                法官  何  菁  莪
      本件正本證明與原本無異
                                      書  記  官
中    華    民    國  九十五  年    二    月  二十二  日
                                                Ａ


司法院資訊處製作；財團法人民間司法改革基金會備份。
